臺灣板橋地方法院刑事判決　　　　　　100年度簡上字第555號
上　訴　人　臺灣板橋地方法院檢察署檢察官
被　　　告　高泉林
上列上訴人因被告詐欺案件，不服本院100 年度簡字第3423號中
華民國100 年5 月13日第一審判決（聲請簡易判決處刑案號：10
0 年度偵字第6476號，臺灣板橋地方法院檢察署檢察官移送併辦
案號：100 年度偵字第209 號），提起上訴，並經臺灣板橋地方
法院檢察署檢察官移送併辦(100年度偵字第16685 號)及 經臺灣
臺南地方法院檢察署檢察官移送併辦(100年度偵字第7214號) ，
本院管轄之第二審合議庭判決如下：
    主  文
原判決撤銷。
高泉林幫助意圖為自己不法之所有，以詐術使人將本人之物交付
，累犯，處有期徒刑陸月，如易科罰金，以新臺幣壹仟元折算壹
日。
    事  實
一、高泉林前因詐欺案件，經本院以92年度訴字第309 號判決判
    處有期徒刑1 年6 月，並經臺灣高等法院以94年度上訴字第
    3602號判決駁回上訴確定，嗣經同院以96年度聲減字第615
    號裁定減刑為有期徒刑9 月確定，於民國96年7 月16日縮刑
    期滿執行完畢。詎仍不知悔改，明知當今不法份子為掩飾其
    不法犯行，避免執法人員之循線追緝，經常以可代為申貸款
    項等各式編造理由為誘餌，誘使民眾提供金融機構帳戶、存
    摺、提款卡、密碼等個人金融資料，渠等再利用取得之帳戶
    等個人金融資料供作對外詐騙或其他各種不法用途使用，而
    可預見將金融機構帳戶存摺、提款卡、密碼等個人金融資料
    提供予不熟識之人使用，可能幫助不法集團遂行詐欺取財之
    犯罪目的，仍基於縱有人以其金融帳戶實施詐欺犯罪亦不違
    背其本意之幫助犯意，而於99年9 月30日某時，以新臺幣(
    下同)6,000元之代價，在臺北縣永和市（現改制為新北市永
    和區，下同）中國信託商業銀行旁，將自己開設之中國信託
    商業銀行板橋分行帳號000000000000號帳戶之存摺、提款卡
    及密碼，及其妻陸桂瑛( 所涉詐欺犯行，業經臺灣板橋地方
    法院檢察署檢察官以100 年度偵字第7922號不起訴處分確定
    ) 於中國信託商業銀行中和分行所開設之帳號0000000000
    00 號 帳戶之存摺、提款卡及密碼，交付予真實姓名不詳自
    稱「徐先生」之詐騙集團成員使用。嗣該詐欺集團成員即意
    圖為自己不法之所有，基於詐欺取財之犯意，先後於附表所
    示之時間，撥打電話予蔡旻吟、簡季偉、馬康衛、鄭百瑞等
    人，分別向渠等佯稱先前於網路購物之匯款帳戶設定為自動
    分期，請渠等依指示至自動櫃員機前操作以更正錯誤，或佯
    稱須透過操作自動櫃員機以認證身份，始可和網友見面云云
    ，致其等均陷於錯誤，而先後於如附表所示之時間，匯款如
    附表所示之金額至高泉林、陸桂瑛所開立之上揭帳戶內。嗣
    因蔡旻吟等人發現有異，報警處理，始循線查悉上情。
二、案經臺北縣政府警察局（現改制為新北市政府警察局，下同
    ）新莊分局移送臺灣板橋地方法院檢察署檢察官偵查後向本
    院聲請以簡易判決處刑，及高雄市政府警察局三民第二分局
    、臺北縣政府警察局新莊分局移送臺灣板橋地方法院檢察署
    檢察官、臺南市政府警察局永康分局移送臺灣臺南地方法院
    檢察署檢察官偵查後移送本院併案審理。
    理  由
壹、有關證據能力部分：
    按刑事訴訟法第159 條第1 項雖規定，被告以外之人於審判
    外之言詞或書面陳述，除法律有規定外，不得作為證據。惟
    同法第159 條之5 明定：「被告以外之人於審判外之陳述，
    雖不符前4 條之規定，而經當事人於審判程序同意作為證據
    ，法院審酌該言詞陳述或書面陳述作成時之情況，認為適當
    者，亦得為證據。」、「當事人、代理人或辯護人於法院調
    查證據時，知有第159 條第1 項不得為證據之情形，而未於
    言詞辯論終結前聲明異議者，視為有前項之同意。」，其立
    法理由在於傳聞證據未經當事人之反對詰問予以核實，乃排
    斥其證據能力。惟當事人如放棄對原供述人之反對詰問權，
    於審判程序表示同意該等傳聞證據可作為證據，此時，法院
    除認該傳聞證據欠缺適當性外，自可承認其證據能力。又當
    事人、代理人或辯護人於調查證據時，知有刑事訴訟法第
    159 條第1 項不得為證據之情形，卻表示「對於證據調查無
    異議」、「沒有意見」等意思，而未於言詞辯論終結前聲明
    異議者，應視為已有將該等傳聞證據採為證據之同意，最高
    法院93年度台上字第3533號、94年度台上字第2976號判決亦
    採同一見解。經查：本案被告高泉林及檢察官於審判期日就
    本院一一提示之前揭證據方法於言詞辯論終結前，均亦未就
    所調查之證據主張有刑事訴訟法第159 條第1 項不得為證據
    之情形，是參照上開說明要旨，本案經調查之證據，均有證
    據能力，合先敘明。
貳、實體方面：
一、訊據被告對上揭事實均坦承不諱，核與證人即被害人蔡旻吟
    、簡季偉、馬康衛、鄭百瑞等人於警詢時之指訴，及證人陸
    桂瑛於警詢、偵查中所證情節相符，並有被害人蔡旻吟、馬
    康衛、鄭百瑞所提出之匯款單據、被告和證人陸桂瑛上揭帳
    戶之開戶資料、交易明細表等附卷可憑，堪認被告前揭帳戶
    確經詐騙集團作為犯罪工具所使用。且查金融存款帳戶，事
    關存戶個人財產權益之保障，與存戶之印鑑章、提款卡結合
    ，其專屬性、私密性更形提高，一般人亦均有應妥為保管，
    以防止被他人冒用之認識。縱有特殊情況偶有將存摺、印鑑
    章、提款卡交付他人之需，亦必深入瞭解其用途後再行提供
    以使用，恆係吾人日常生活經驗與事理；且金融帳戶為個人
    理財之工具，申請開設金融帳戶並無任何特殊之限制，一般
    民眾皆可以存入最低開戶金額之方式申請開戶，一個人可以
    在不同之金融機構申請多數之存款帳戶使用，並無何困難，
    此乃眾所周知之事實，則依一般人之社會生活經驗，苟見非
    親非故之人不以自己名義申請開戶，反而以出價蒐購或其他
    方式向他人蒐集金融機構帳戶供己使用，衡情當知悉蒐集金
    融帳戶者，係將所蒐集之帳戶用於從事財產犯罪。況觀諸現
    今社會上，恐嚇取財或詐騙者蒐購人頭帳戶，持以作為恐嚇
    取財或信貸、手機簡訊詐欺之事，常有所聞，出賣或出借帳
    戶予非親非故之人，受讓人係為從事財產犯罪之人，此為一
    般稍具智識程度或社會經驗之人能預見之情事，被告自承先
    前即因替他人蒐集帳戶供詐欺集團使用，而遭法院判刑有期
    徒刑1 年6 月，可見被告對其將金融帳戶交付他人使用，可
    能遭持以從事財產犯罪有所預見，竟仍執意為之，其有幫助
    他人犯詐欺取財罪之不確定犯罪故意甚明。從而，本件事證
    明確，被告犯行堪予認定，應依法論科。
二、按刑法上之幫助犯，係對於犯罪與正犯有共同之認識，以幫
    助之意思，對於正犯資以助力，而未參與實施犯罪之行為者
    而言。本件被告提供帳戶讓被害人匯入款項，並未實際參與
    詐騙集團成員對被害人施用詐術之行為，是核其所為，係犯
    刑法第30條第1 項、第339 條第1 項之幫助詐欺取財罪。被
    告同時提供其自身及證人陸桂瑛銀行帳戶之提款卡、密碼之
    幫助行為，而同時幫助詐欺集團成員詐得被害人蔡旻吟、簡
    季偉、馬康衛、鄭百瑞等人之財物，係一行為而觸犯4 個幫
    助詐欺取財罪，為想像競合犯，應從一重之幫助詐欺取財罪
    處斷。雖檢察官聲請簡易判決處刑意旨漏未論及被告提供前
    開帳戶提款卡及密碼幫助該詐欺集團成員詐欺被害人簡季偉
    、馬康衛、鄭百瑞部分，惟此部分與檢察官原聲請簡易判決
    處刑部分，為想像競合犯之裁判上一罪關係，依審判不可分
    之原則，自為聲請簡易判決處刑效力所及，且經臺灣板橋地
    方法院檢察署檢察官以100 年度偵字第209 號、100 年度偵
    字第16685 號、臺灣臺南地方法院檢察署檢察官以100 年度
    偵字第7214號移送併案審理，本院自得併予審理。被告係幫
    助他人犯罪之幫助犯，爰依刑法第30條第2 項之規定，按正
    犯之刑減輕之。又被告前有如事實欄所載之論罪科刑執行情
    形，有臺灣高等法院被告前案紀錄表附卷可憑，其於受徒刑
    執行完畢後5 年內，故意再犯本件有期徒刑以上之罪，為累
    犯，應依刑法第47條第1 項加重其刑，並依法先加後減之。
    原審以被告罪證明確，予以論罪科刑，固非無見，惟原審未
    及就前揭被害人馬康衛、鄭百瑞併案部分予以審酌，自有未
    恰，檢察官以此為由提起上訴，為有理由，原審判決既有上
    開可議之處，自應由本院管轄之第二審合議庭予以撤銷改判
    。
三、爰審酌被告前已有事實欄所載之詐欺前科，素行非佳，有臺
    灣高等法院被告前案紀錄表在卷可佐，其因貪圖小利，率予
    將提款卡、密碼等物提供予他人使用，助長他人犯罪，增加
    被害人尋求救濟及偵查犯罪機關查緝犯罪之困難，危害被害
    人財產安全及社會治安，類此行為已嚴重損及社會治安，並
    斟酌其犯罪之動機、目的、手段、及其生活狀況、智識程度
    、被害人所受損害、被告犯後雖坦認犯行，然並未賠償分文
    予被害人等一切情狀，量處如主文第2 項所示之刑，併予諭
    知易科罰金之折算標準，以資儆懲。
四、被告經合法傳喚，無正當理由不到庭，爰依刑事訴訟法第37
    1 條規定，不待其陳述，由檢察官一造辯論而逕行判決，併
    此敘明。
據上論斷，應依刑事訴訟法第455 條之1 第1 項、第3 項、第36
9 條第1 項前段、第364 條、第371 條、第299 條第1 項前段，
刑法第339 條第1 項、第55條、第30條第1 項前段、第2 項、第
47條第1 項、第41條第1 項前段，刑法施行法第1 條之1 第1 項
、第2 項前段，判決如主文。
本案經檢察官王筱寧到庭執行職務。
中    華    民    國   100    年    8     月    31    日
                  刑事第十三庭  審判長法  官  林淑婷
                                      法  官  饒金鳳
                                      法  官  陳昭筠
以上正本證明與原本無異。
本件不得上訴。
                                      書記官  黃文儀
中    華    民    國   100    年    9     月    1     日
附錄本案論罪科刑法條全文：
中華民國刑法第339 條：
意圖為自己或第三人不法之所有，以詐術使人將本人或第三人之
物交付者，處5 年以下有期徒刑、拘役或科或併科1,000 元以下
罰金。
以前項方法得財產上不法之利益或使第三人得之者，亦同。
前二項之未遂犯罰之。
附表
┌─┬──────┬────────┬───┬──────┬────┬────┐
│編│詐騙時間    │詐騙方式        │被害人│匯款或存入現│金額 (新│匯入帳戶│
│號│            │                │      │金時間      │臺幣:元)│        │
├─┼──────┼────────┼───┼──────┼────┼────┤
│1 │99年10月2日 │網路購物時誤將付│蔡旻吟│99年10月2日 │22,270  │高泉林上│
│  │下午4 時48分│款方式設定為分期│      │下午5 時36分│        │揭中國信│
│  │許          │付款，要求其依指│      │許          │        │託商業銀│
│  │            │示辦理操作自動櫃│      │            │        │行帳戶  │
│  │            │員機            │      │            │        │        │
├─┼──────┼────────┼───┼──────┼────┼────┤
│2 │99年10月2日 │同上            │簡季偉│99年10月2 日│18,000  │同上    │
│  │下午3 時17分│                │      │17時11分    │12,000  │        │
│  │許          │                │      │            │        │        │
├─┼──────┼────────┼───┼──────┼────┼────┤
│3 │99年10月2日 │同上            │馬康衛│99年10月2 日│29,980  │同上    │
│  │下午2 時55分│                │      │晚間6 時36分│        │        │
│  │許          │                │      │許          │        │        │
├─┼──────┼────────┼───┼──────┼────┼────┤
│4 │99年10月3 日│佯稱欲與網路結識│鄭百瑞│99年10月3 日│29,992  │陸桂瑛上│
│  │前某時      │暱稱「小琳」之女│      │晚間10時19分│        │揭中國信│
│  │            │性本人見面，須透│      │許          │        │託商業銀│
│  │            │過操作自動櫃員機│      │            │        │行帳戶  │
│  │            │確認身分        │      │            │        │        │
└─┴──────┴────────┴───┴──────┴────┴────┘